臺灣高雄地方法院民事判決
109年度重訴字第240號
原      告  臺灣港務股份有限公司高雄港務分公司

法定代理人  王錦榮  
訴訟代理人  王伊忱律師
複  代理人  呂季穎律師
被      告  永流股份有限公司

法定代理人  馮竣嗣  
訴訟代理人  楊鎮謙律師
上列當事人間請求給付租金等事件，經臺灣臺北地方法院移送前
來，本院於民國111年10月20日言詞辯論終結，判決如下：
    主      文
被告應給付原告新臺幣貳仟壹佰參拾伍萬貳仟壹佰壹拾參元及如
附表二所示之利息及違約金。
原告其餘之訴駁回。
訴訟費用由被告負擔百分之八十一，餘由原告負擔。
本判決第一項於原告以新臺幣柒佰壹拾貳萬元供擔保後得假執行
。但被告如以新臺幣貳仟壹佰參拾伍萬貳仟壹佰壹拾參元為原告
供擔保後免為假執行。
原告其餘假執行之聲請駁回。 
    事實及理由
一、原告之法定代理人變更為甲○○，有臺灣港務股份有限公司民
    國111年1月7日港總人字第1110162009號令在卷可按（見重
    訴字卷㈡第121至122頁），茲據其具狀聲明承受訴訟，核無
    不合，應予准許。又被告之法定代理人變更為丙○○，有公司
    基本資料附卷可查（見重訴字卷㈡第23頁），茲據原告具狀
    聲明由其承受訴訟，亦無不合，應予准許。
二、原告主張：被告前與伊合意成立「高雄港前鎮商港區公共倉
    庫2樓暨辦公部分空間租賃契約（下稱系爭租約）」，約定
    由被告承租高雄港前鎮商港區公共倉庫2樓暨辦公室4樓部分
    空間（倉庫面積為6718.8平方公尺、辦公室面積為169.26平
    方公尺，總面積6888.06平方公尺，下合稱系爭租賃物），
    租賃期間自108年7月16日起至109年7月15日止，土地租金、
    設施租金、管理費（下合稱租費）自起租日起分別為1年新
    臺幣（下同）688,848元、14,108,778元、1,649,849元，土
    地租金、設施租金並均需按約調整，且租費以1個月為1期，
    每3個月計收1次，由伊於1、4、7、10月份5日前寄發計費單
    ，被告則應於2、5、8、11月份5日前給付，若被告逾期未為
    繳付：㈠未滿1個月者，照欠額按日加收千分之一。㈡1個月以
    上未滿2個月者，照欠額按日加收千分之二。㈢2個月以上未
    滿3個月者，照欠額按日加收千分之三。㈣3個月以上，照欠
    額按日加收千分之四之違約金，且被告若積欠租費及懲罰性
    違約金，經以履約保證金抵償後，達2個月租金以上，經伊
    催告仍不繳清，伊得終止系爭租約。復約定若因可歸責於被
    告之事由致伊終止系爭租約時，伊應得收取以自終止契約日
    起至原租期屆滿日止之租費總額二分之一計算之懲罰性違約
    金，且被告如於系爭租約屆滿或終止翌日未將系爭租賃物返
    還予伊，除需按第4條約定之方式給付伊相當於租費之金額
    外，每逾1日另應給付伊按每日租費0.5倍計算之懲罰性違約
    金。另約定被告於返還租賃物時若有損壞，應於伊通知期限
    內負責修復，否由伊代為修復，修復費用由被告負擔，且被
    告如在系爭租賃物內遺留物品，均視為廢棄物，任由伊處理
    ，處理費用由被告負擔。嗣伊就108年7月16日至同年10月15
    日、同年10月16日至109年1月15日之租費分別開立第1、2期
    租賃業務計費通知單，第1、2期繳款期限分別為108年10月1
    8日、同年11月5日，並通知被告繳付履約保證金430萬元，
    但被告並未依限繳納，伊乃於108年11月6日發函催告被告繳
    納租費，但被告仍未繳付，伊按約於108年11月14日終止系
    爭租約，並請求被告應於翌日返還系爭租賃物，但被告於10
    9年5月14日方返還系爭租賃物。則伊自得按約請求被告給付
    下列金額：㈠積欠租費：自108年7月16日起至同年10月15日
    、同年10月16日起至同年11月14日止之租費分別如附表一編
    號1、2所示金額。㈡逾期繳租違約金：被告迄今未依約繳納
    積欠之租費，其遲延給付第1期、第2期租費分別計算至109
    年1月18日、同年2月5日之違約金合計如附表一編號3所示金
    額，伊自得請求被告給付如附表一編號3所示金額及按如附
    表一「違約金」欄所示計算方式給付違約金。㈢提早終止租
    約之違約金：伊因被告遲延給付租金而終止系爭租約，自屬
    因可歸責於被告情事致伊終止租約，伊應得按約請求被告給
    付懲罰性違約金如附表一編號4所示之金額。㈣相當於租費之
    金額：被告於系爭租約終止後，遲至109年5月14日方歸還系
    爭租賃物，自應給付伊自108年11月15日起至109年5月14日
    止相當於租費之金額如附表一編號5所示金額。㈤逾期歸還租
    賃物之違約金：被告既遲延歸還系爭租賃物，自應給付伊自
    108年11月15日起至109年5月14日止按每日租費0.5倍計算之
    懲罰性違約金如附表一編號6所示金額。㈥租賃物損壞修復費
    用：系爭租賃物於系爭租約終止時損壞，經伊限期被告於10
    9年4月27日前修復，被告卻未修復，伊因此支出修復機電、
    消防設施及辦公室務品搬遷及廢棄物清除費用合計如附表編
    號7所示之金額，伊自得向被告請求給付之，且若關於辦公
    室物品搬遷及廢棄物清除費用，非屬於損害修復費用，該等
    費用亦屬廢棄物清除費用，伊仍得請求被告負擔之。㈦廢棄
    物處理費用：被告遺留於系爭租賃物之辦公物品，經伊清除
    而暫時存放於蓬萊管理中心棧10-2庫，伊多次以電話通知被
    告提領遺留物及繳納棧租費用，被告均置若罔聞，伊自得請
    求被告給付棧租費用及清除被告遺留物所支出之費用合計如
    附表一編號8所示金額。㈧滯留費：被告於108年7月16日起至
    109年5月13日止，將所有之貨櫃、車架等物未經伊同意而留
    置於非屬於其承租範圍之伊所管理土地上，伊乃提出滯留量
    一覽表請其繳納費用，該滯留量一覽表上均載明：「表列滯
    留貨物依本分公司收費規定收取滯留費」等語，且經被告用
    印其上，足證被告同意按照伊收費規定繳納滯留費而成立契
    約（下稱系爭契約），縱認兩造間未就滯留費成立契約關係
    ，被告未經伊同意在上開期間將貨櫃、車架等物留置於非屬
    於其承租範圍之伊所管理土地上，乃無法律上之原因而受有
    利益，且此已致伊受有損害，伊自得以伊按商港法第12條第
    4項規定所訂定之「高雄港（含平安港）港埠業務費之項目
    及費率標準表」向被告請求給付金額如附表一編號9所示金
    額，為此爰依系爭租約第4條、第5條、第6條第1項、第24條
    第1項、第4項、第26條第2項、第23條第2項等約定、系爭契
    約及不當得利之法律關係提起本訴等語。並聲明：㈠被告應
    給付原告26,523,599元及如附表所示之利息、違約金。㈡願
    供擔保，請准宣告假執行。
三、被告則以：伊在108年7月16日前即有使用系爭租賃物，當時
    是伊子公司即訴外人台灣港務國際物流股份有限公司承租，
    嗣該公司要求伊直接向原告承租，伊始與原告洽談承租事宜
    ，惟原告拒絕簽約用印，要求伊繼續照常使用即可，直至伊
    資金出現問題，原告即開始催告伊來函確認及繳納保證金，
    伊方配合發文予原告，但實際上伊未曾看過或簽署系爭租約
    ，遑論有同意系爭契約內容，此由伊自108年7月16日即開始
    使用系爭租賃物，原告卻直至108年10月3日仍須發函確認，
    且於108年9月13日函文仍稱契約為草案，復尚需辦理簽約用
    印，足證雙方尚未就系爭租約達成意思表示合致，是兩造間
    並無租賃契約存在，而係屬於使用借貸，且縱兩造間存有租
    賃契約，除租費以外，兩造間關於如懲罰性違約金、滯留費
    等非必要之點，並未意思表示合致，是原告應不得依系爭租
    約向伊請求。又伊實際上早於108年11月15日返還系爭租賃
    物，只是原告遲至109年5月14日方辦理點交。再者，原告所
    主張堆置於其所管理土地上之車架、貨櫃等物，非伊所有，
    伊對於原告所提出之滯留物一覽表亦無印象，且原告就109
    年2月1日後之滯留物一覽表並未若先前記載貨櫃、車架數量
    ，所留置物品之內容及計算方式實屬有疑。另原告請求之懲
    罰性違約金金額過高，應予酌減，原告原先損失者為108年1
    1月15日起至109年7月15日止之租金，但原告已有請求伊給
    付自108年11月15日起至109年5月14日止相當於租費之金額
    ，又請求自108年11月14日起至109年7月15日止按原租費總
    額二分之一計算之違約金，復請求自108年11月15日起至109
    年5月14日止之未返還租賃物違約金，重疊請求3次，因此其
    請求之違約金似有過高等語，資為抗辯。並聲明：㈠原告之
    訴駁回。㈡如受不利判決，願供擔保請准宣告免為假執行。
四、兩造不爭執事項：
　㈠原告前寄送108年8月16日高港自貿字第1083112345號函予被
    告，上載明：原告同意被告租用系爭租賃物作為自貿倉儲物
    流使用，租期自108年7月16日起至109年7月15日止，並檢送
    系爭租約草案，原告如同意契約草案內容，應於108年8月23
    日前去函原告確認，並繳納履約保證金等語。嗣復以108年9
    月23日高港自貿字第1083112530號函催請被告儘速確認雙方
    契約草案，並繳納履約保證金。被告則以108年10月3日108
    永字第008 號函回復前述108年9月23日函文，載明同意契約
    草案內容（下稱系爭同意函）。
　㈡系爭租賃物原為台灣港務國際物流股份有限公司租用，租期
    自108年7月15日止，又被告自108年7月16日起即占有使用系
    爭租賃物。
　㈢原告於審理中所提出之系爭租約草案，是記載兩造約定被告
    向原告租用系爭租賃物，租賃期間自108年7月16日起至109
    年7月15日止。
　㈣系爭租約草案第5條、第6條第1項分別約定：「土地租金、設
    施租金及管理費以1個月為1期，每3個月計收1次，由甲方（
    即原告）於1、4、7、10月份5日前寄發計費單，乙方（即被
    告）應於2、5、8、11月5日前給付」、「乙方應依甲方所開
    計費單於規定期限內向指定處所給付，逾期不付以違約論。
    乙方地址變更時，應即通知甲方更正，如不通知致甲方依契
    約所載地址寄發計費單被退回者視同計費單已寄達。乙方逾
    期給付時應依下列各款所定級距給付懲罰性違約金：㈠未滿1
    個月者，照欠額按日加收千分之一。㈡1個月以上未滿2個月
    者，照欠額按日加收千分之二。㈢2個月以上未滿3個月者，
    照欠額按日加收千分之三。㈣3個月以上，照欠額按日加收千
    分之四。」等語。
　㈤系爭租約草案第25條第3款約定，除系爭契約另有約定者外，
    乙方（即被告）積欠應繳租金、管理費及懲罰性違約金，經
    以履約保證金抵償後，達2個月租金以上，經甲方（即原告
    ）限期催告仍不繳清者，甲方得終止系爭租約。
　㈥原告前就108年7月16日至108年10月15日、109 年10月16日至
    109年1月15日之租費分別開立第1、2期租賃計費通知單，金
    額均為4,317,462元，繳款期限則分別為108年10月18日、同
    年11月5日，但被告逾期未為繳納，原告乃於108年11月6日
    寄送催告信函催告應於文到起算7日內繳納第1期之租費暨履
    約保證金，並告知逾期將生終止契約之效果，被告於108年1
    1月7日收受，但仍未繳付，原告復於同年11月11日寄送催告
    信函催告應於前函期限內第1、2期之租費暨履約保證金，並
    告知逾期將生終止契約之效果，被告於108年11月間收受，
    但仍未繳納，原告乃於同年月14日以電子郵件向被告表示終
    止系爭租約，被告並以電子郵件回覆確認點交時間。
五、得心證之理由
  ㈠按當事人互相表示意思一致者，無論其為明示或默示，契約
    即為成立，民法第153條第1項定有明文。又租賃契約係諾成
    契約，不以訂立書面為必要，最高法院96年度台上字第2559
    號裁判要旨可供參照。經查：
　⒈被告於108年5月30日以108永字第004號函向原告表示其向臺
    灣港務國際物流股份有限公司承租系爭租賃物，合約終止日
    為108年6月14日，因現有業務銜接，其規劃向原告續租系爭
    租賃物等語，再於同年6月10日以108永字第005號函向原告
    表示有關其欲向原告承租系爭租賃物事宜，因業務需要，申
    請增列臺灣港務國際物流股份有限公司為共同使用人等語，
    有上開函文在卷可按（見重訴字卷㈠第303至307頁），且為
    被告所不爭執（見重訴字卷㈡第89頁），自堪認定。又原告
    前寄送108年8月16日高港自貿字第1083112345號函予被告，
    上載明：原告同意被告租用系爭租賃作為自貿倉儲物流使用
    ，租期自108年7月16日起至109年7月15日止，並檢送系爭租
    約草案，被告如同意契約草案內容，應於108年8月23日前去
    函原告確認，並繳納履約保證金等語。嗣復以108年9月23日
    高港自貿字第1083112530號函催請被告儘速確認雙方契約草
    案，並繳納履約保證金。被告則以系爭同意函函回復前述10
    8年9月23日函文，載明同意契約草案內容等節，為兩造所不
    爭執，亦堪認定。
　⒉被告固抗辯其未曾見過、簽署或同意系爭租約，兩造間並未
    存有租賃契約，而是屬於使用借貸性質，縱有租賃契約存在
    ，除了租費以外之非必要之點，如懲罰性違約金、滯留費計
    算，雙方並未達成合意云云。惟：
　⑴被告以108年5月30日108永字第004號函、同年6月10日108永
    字第005號函向原告要求承租系爭租賃物，嗣原告因此以108
    年8月16日高港自貿字第1083112345號函表明同意出租系爭
    租賃物，要求被告若同意系爭租約草案內容，應向其確認並
    繳納履約保證金，復再以108年9月23日高港自貿字第108311
    2530號函催請被告儘速確認雙方契約草案，並繳納履約保證
    金，足見原告於當時確已對被告提出系爭租約之要約。
　⑵證人即被告當時法定代理人乙○○於本院審理中到庭證稱系爭
    同意函為助理拿予其簽名，應該是被告實際負責人即現之法
    定代理人丙○○請其簽名，其沒有看過系爭租約草案內容，也
    不確定被告有沒有收到系爭租約草案等語（見重訴字卷㈡第2
    24至226頁），而證人乙○○前為被告之登記負責人，與被告
    有密切之利害關係，應不可能甘冒偽證罪之風險而故意虛偽
    為不利被告之證述內容，足見系爭同意函是經當時被告實際
    負責人丙○○要求，而由證人乙○○蓋用被告大小章寄出。又丙○○既為被告之實際負責人，具有經營公司之經驗，對於契約
    成立後應受拘束一事應無不知悉之理，被告斯時公司營運資
    金若確有狀況，對於租金之繳付、違約罰則應更為在意，不
    可能在未收受系爭租約草案之情況下，即貿然要求登記負責
    人回函表示同意，是其應是在收受系爭租約草案，並經確認
    同意內容後，方要求證人乙○○函覆原告同意該契約草案，足
    徵被告已對原告所提出系爭契約之要約為承諾。
　⑶綜上，原告在被告提出承租系爭租賃物之申請後，表明同意
    出租，並提供系爭租約草案對被告為要約，被告則表明同意
    而為承諾，則以租賃契約係諾成契約，不以訂立書面為必要
    ，系爭租約即因兩造意思表示合致而成立，內容就如原告所
    提出之系爭租約草案，與兩造是否簽約用印無涉，是被告上
    開抗辯，尚非可採。
　⒊至被告雖另抗辯其否認曾見過系爭租約，若有，兩造乃為通
    謀虛偽意思表示云云。惟原告於被告同意系爭租約後，乃依
    系爭租約內容向被告請求給付租費，於被告未依期限繳費後
    ，復發函限期被告繳納，且被告確實占有使用系爭租賃物等
    節，為兩造所不爭執，則兩造於被告函覆同意系爭租約後，
    乃分別依系爭租約內容行使其等權利，難認兩造就系爭租約
    為通謀虛偽意思表示。此外，被告就其抗辯兩造間就系爭租
    約係屬通謀虛偽意思表示一節，並未舉證以實其說，是被告
    上開抗辯，委無足採。
　⒋綜上，兩造間存有系爭租約，內容如原告所提出之系爭租約
    草案。
  ㈡按承租人租金支付有遲延者，出租人得定相當期限，催告承
    租人支付租金，如承租人於其期限內不為支付，出租人得終
    止契約；租賃物為房屋者，遲付租金之總額，非達二個月之
    租額，不得依前項之規定，終止契約，民法第440條第1項、
    2項前段定有明文。經查：
　⒈系爭租約第25條第3款約定若被告積欠應繳租費及懲罰性違約
    金，經以履約保證金抵償後，達2個月租金以上，經原告限
    期催告仍不繳清者，原告得終止系爭租約，為兩造所不爭執
    ，是依系爭租約上開約定及前述規定，被告若積欠租費，且
    經以履約保證金抵償後，達2個月租金以上，原告即得終止
    系爭租約。
　⒉原告前就108年7月16日至108年10月15日、109 年10月16日至
    109年1月15日之租費分別開立第1、2期租賃計費通知單，金
    額均為4,317,462元，繳款期限則分別為108年10月18日、同
    年11月5日，但被告逾期未為繳納，原告乃於108年11月6日
    寄送催告信函催告應於文到起算7日內繳納第1期之租費暨履
    約保證金，並告知逾期將生終止契約之效果，被告於108年1
    1月7日收受，但仍未繳付，原告復於同年11月11日寄送催告
    信函催告應於前函期限內第1、2期之租費暨履約保證金，並
    告知逾期將生終止契約之效果，被告於108年11月間收受，
    但仍未繳納，原告乃於同年月14日以電子郵件向被告表示終
    止系爭租約，被告並以電子郵件回覆確認點交時間等節，為
    兩造所不爭執，自堪認定。則原告於被告欠繳租費達2個月
    以上，又無履約保證金可供抵償情況下，限期要求被告於文
    到起算7日內繳納第1期之租費，經被告於108年11月7日收受
    後，未於期限即108年11月13日前繳清，原告即得按約終止
    系爭租約，原告又已寄送電子郵件通知被告終止系爭租約，
    且被告收受後無異議並與原告確認點交時間，此自足認系爭
    租約已於108年11月14日經原告合法終止。
  ㈢按承租人應依約定日期，支付租金，民法第439條第1項前段
    定有明文。經查，兩造間存有系爭租約，且因被告未依約繳
    納租費，業經原告於108年11月14日終止契約等節，已如前
    述，則被告自應按約給付下列各項金額：
　⒈租費：　
　　依系爭租約第4條約定計算自108年7月16日起至同年11月14
    日之租費如附表一編號1、2所示合計為5,710,191元，為被
    告所不爭執（見重訴字卷㈡第213頁），則原告自得依系爭租
    約上開約定請求被告給付租費如附表二編號1、2所示合計5,
    710,191元。
  ⒉相當於租費之金額：
　⑴系爭租約第24條前段約定「乙方（即被告）如未於契約屆滿
    或終止日翌日將租賃物回復原狀或經甲方（即原告）同意保
    持完整可用返還甲方，除仍應依第四條之計算方式給付甲方
    相當於租金、設施租金及管理費之合計金額外」等語，有系
    爭租約附卷可查（見重訴字卷㈠第73頁），是被告於系爭租
    約終止翌日若未將系爭租賃物回復原狀返還予原告，即仍應
    按系爭租約第4條約定給付租費。
　⑵被告固抗辯其於108年11月15日即將系爭租賃物返還予原告，
    是原告拒不辦理點交云云。惟證人乙○○於本院審理中到庭證
    述其印象中是在109的3、4、5月將系爭租賃物返還等語（見
    重訴字卷㈡第226至227頁），而證人乙○○應不可能甘冒偽證
    罪之風險而故意虛偽為不利被告之證述內容，已如前述，是
    其上開證述內容應可採信，足見被告非在108年11月15日即
    將系爭租賃物返還予原告。此外，被告就其抗辯於108年11
    月15日即返還系爭租賃物一事，復無其他舉證以實其說，自
    應認原告主張被告是在109年5月14日方返還系爭租賃物一事
    為真實。
　⑶系爭租約於108年11月14日終止，已如前述，則被告迄至109
    年5月14日始返還系爭租賃物予原告，其自應按前揭約定依
    系爭租約第4條給付相當於租費之金額，而如認為被告自108
    年11月14日起至109年5月14日止無權占用系爭租賃物，相當
    於租費之金額為8,611,330元一節，為被告所不爭執（見重
    訴字卷㈡第204頁），則原告自得按上開約定給付相當於租費
    之金額如附表二編號5所示。
  ⒊租賃物損壞修復費用：
　⑴系爭租約第23條第2項約定：「租賃物返還時如有損壞，乙方
    （即被告）應於甲方（即原告）通知期限內負責修復，否則
    由甲方代為修復，費用由乙方負擔。如確實無法修復，乙方
    應按契約屆滿或終止時租賃物之帳面價值或重置成本較高者
    賠償甲方」等語，有系爭租約附卷可查（見重訴字卷㈠第73
    頁），足見被告返還系爭租賃物時，若有損害，應在原告通
    知期限內負責修復，否則原告可以自行修復，並由被告負擔
    修復費用。
　⑵原告於109年4月23日召開「辦理高雄港前鎮商港區第1單元公
    共倉庫2樓暨辦公室4樓部分空間租賃物損壞修復期程現場會
    勘」，經被告名義及實際負責人參與一節，有簽到單在卷可
    查，且為被告所不爭執（見重訴字卷㈡第268頁），足見被告
    確實有參與該次會議。又被告雖否認原告所提出之該次會議
    之會議記錄真正，然該次會議中依其議程乃在於討論系爭租
    賃物損壞修復期程，原告主張其於該次會議中已有限期要求
    被告修復系爭租賃物，應屬可採。
　⑶被告未修復系爭租賃物消防設備故障、異常及防颱橫桿、地
    面壁虎、鐵捲門光電開關、照明及插座、監視系統機櫃、鐵
    捲門、升降平臺等損壞，原告乃自行委請訴外人大安消防安
    全設備有限公司、志配企業有限公司、鎮洲機電企業行、亞
    益機電工程有限公司檢修，而支出298,100元，有統一發票
    在卷可憑（見重訴字卷㈠第211至225頁），則原告自得依前
    述規定請求被告負擔修復費用298,100元。
　⑷至原告雖另主張其因被告未將系爭租賃物回復原狀，而委請
    他人搬遷並處理廢棄物支出47,355元，並拆除及搬運冷氣機
    支出23,100元，亦得依系爭租約第23條第2項約定向被告請
    求云云。惟此部分應非屬租賃物損壞之修復費用，是原告上
    開主張，應屬無據。
　⑸綜上所述，原告應得依系爭租約第23條第2項約定，請求被告
    給付租賃物損壞修復費用298,100元。
  ⒋廢棄物處理費用：
　⑴系爭合約第24條第4項約定：「如乙方（即被告）於租賃物內
    有遺留物品，均視為廢棄物，任由甲方（即原告）處理，處
    理費用由乙方負擔，不得異議」等語，有系爭租約附卷足證
    （見重訴字卷㈠第75頁），是被告若於原告終止租約後於系
    爭租賃物內有遺留物品，原告依約得視為廢棄物處理，並向
    被告請求處理費用。
　⑵原告因被告於系爭租賃物中2樓倉庫、4樓辦公室遺留廢棄物
    ，委請訴外人尚陽環保有限公司（下稱尚陽公司）清除，而
    分別支出費用26,250元、15,750元；因被告遺留監控機台、
    分離式冷氣，委請訴外人晉玉企業有限公司拆除、搬運，分
    別支出費用5,775元、23,100元，有統一發票、遠東公證磅
    單附卷可查（見重訴字卷㈠第227至229頁、第375頁），則原
    告依上開約定自可請求被告給付之。
　⑶至原告固主張其因被告於系爭租賃物4樓辦公室遺留物品，因
    此委請尚陽公司搬遷，支出費用15,330元，並將該等遺留物
    品存放於其蓬萊管理中心棧10-2庫，得向被告收取棧租費42
    ,697元，應得依約向被告請求云云。惟依約原告乃係得以將
    之做為廢棄物處理，而非將之保管、存放，是原告既未舉證
    證明其有何不得將之立即作為廢棄物處理，而需將原告遺留
    物品先予搬運、存放於其蓬萊管理中心棧10-2庫，方得以廢
    棄物處理、清運，其自不得請求被告給付上開搬遷費用及棧
    租費，原告上開主張，尚非可採。
　⑷綜上所述，原告應得依系爭租約第24條第4項約定請求被告給
    付如附表二編號7中之55,125元及如附表編號8所示金額。
  ㈣按約定之違約金額過高者，法院得減至相當之數額，民法第2
    52條定有明文。又違約金是否相當，應依一般客觀事實、社
    會經濟狀況及當事人所受損害情形，以為衡量之標準，若所
    約定之額數，與實際損害顯相懸殊者，法院自得酌予核減，
    並不因懲罰性違約金或賠償額預定性違約金而異，最高法院
    82年度台上字第2529號裁判要旨可供參照。經查：
　⒈原告固主張逾期繳租違約金乃經兩造合意而訂立於契約條款
    中，且被告積欠租費後對其催繳置之不理，其依約請求懲罰
    性違約金，並無過高云云。惟：　
　⑴租約第5條、第6條第1項分別約定：「土地租金、設施租金及
    管理費以1個月為1期，每3個月計收1次，由甲方（即原告）
    於1、4、7、10月份5日前寄發計費單，乙方（即被告）應於
    2、5、8、11月5日前給付」、「乙方應依甲方所開計費單於
    規定期限內向指定處所給付，逾期不付以違約論。乙方地址
    變更時，應即通知甲方更正，如不通知致甲方依契約所載地
    址寄發計費單被退回者視同計費單已寄達。乙方逾期給付時
    應依下列各款所定級距給付懲罰性違約金：㈠未滿1個月者，
    照欠額按日加收千分之一。㈡1個月以上未滿2個月者，照欠
    額按日加收千分之二。㈢2個月以上未滿3個月者，照欠額按
    日加收千分之三。㈣3個月以上，照欠額按日加收千分之四。
    」等語，為兩造所不爭執，自堪認定。又依系爭租約第4條
    約定計算自108年7月16日起至同年11月14日之租費如附表一
    編號1、2所示合計為5,710,191元，其中4,317,462元應於10
    8年10月18日以前繳納，其餘金額則應於108年11月5日以前
    ，為被告所不爭執（見重訴字卷㈡第213頁），則被告迄未繳
    納，原告自得依前述約定請求給付懲罰性違約金。
　⑵原告未能按規定期限收得租金所受損害，乃為無法取得該筆
    租金利用之利益，通常情況應為無法取得利息之收入，然系
    爭租約第6條第1項所約定之懲罰性違約金已高達週年利率36
    .5%至146%，而近年來國內貨幣市場之利率已大幅調降，民
    法第205條原規定：「約定利率，超過週年百分之二十者，
    債權人對於超過部分之利息，無請求權」，復已於110年1月
    20日修正公布，並於公布後6個月施行，新修正條文規定：
    「約定利率，超過週年16%者，超過部分之約定，無效」，
    原告並未舉證證明其因未能如期收取租金，除利息損失外更
    有何損失，其關於租費部分請求之遲延利息加計違約金，已
    逾法定利率上限甚多，金額顯然過高，是參照目前國內貨幣
    市場利率及民法關於最高約定利率之管制規定變更趨勢，爰
    將原告此部分得請求之為懲罰性違約金酌減為按週年利率11
    %計算。
　⑶綜上，原告應得就被告遲延繳付之租費5,710,191元，其中4,
    317,462元自108年10月19日起算，其餘1,392,729元自108年
    11月6日起，均至清償日止，按週年利率11%計算之懲罰性違
    約金，是就4,317,462元租費部分自108年10月19日計算至10
    9年1月18日止違約金金額為119,642元（計算式：0000000×0
    .11×(74/365+18/366)＝119642，小數點以下四捨五入），而
    就1,392,729元租費部分自108年11月6日起計算至109年2月5
    日止，違約金金額為38,574元（計算式：0000000×0.11×(56
    /365+36/366)＝38574，小數點以下四捨五入），是原告應得
    請求如附表二編號3所示懲罰性違約金及按附表二編號1、2
    「違約金」欄所示計算方式之違約金。
　⒉原告復主張逾期歸還租賃物及提前終止租約之違約金，乃是
    經雙方合意而約定，均無過高之情云云。惟：
　⑴系爭租約第24條第1項約定：「乙方（即被告）如未於契約屆
    滿或終止翌日將租賃物回復原狀或經甲方（即原告）同意保
    持完整可用返還甲方，除仍應依第四條之計算方式給付甲方
    相當於土地租金、設施租金及管理費之合計金額外，每逾1
    日應另給付甲方按每日租金及管理費標準0.5倍計算之懲罰
    性違約金」；又第26條第2項約定：「在契約期間內，如因
    第十條、二十條、二十一條、二十五條㈢、㈣、㈤、㈥款可歸責
    於乙方情事致甲方終止租約時，乙方亦應立即依第二十三條
    及第二十四條之規定返還租賃物。倘若自終止契約日起至原
    租期屆滿日止之期間在五年以下者，甲方應依第四條租金及
    管理費之規定，計算自終止契約日起至原租期屆滿日止之租
    金及管理費總額，以該租金及管理費總額之二分之一作為向
    乙方收取之懲罰性違約金」等語，有系爭租約附卷可稽（見
    重訴字卷㈠第73至77頁），則被告是因第25條第3款約定遭原
    告於108年11月14日終止租約，且其未於終止契約翌日將系
    爭租賃物返還予原告，直至109年5月14日方返還予原告，原
    告依前述約定，應得請求被告自108年11月15日起至109年5
    月14日止按每日租費標準0.5倍計算之懲罰性違約金，並得
    依第四條租金及管理費之規定，計算自108年11月14日起至
    原租期屆滿日止即109年7月15日之租費總額二分之一計算之
    懲罰性違約金。
　⑵原告就被告逾期未返還系爭租賃物期間，依前述約定乃得請
    求按每日租費標準0.5倍計算之懲罰性違約金，但被告於租
    約終止後逾期未返還租賃物，原告所受之損害為不能將之出
    租他人收取租費，然原告於此情形下本得按約收取依原本租
    費計算方式計算之相當於租費金額，且在本件情況下，其尚
    得依系爭租約約第26條第2項，請求以自終止契約日起至原
    租期屆滿日止之租金及管理費總額二分之一計算之懲罰性違
    約金，而系爭租約因可歸責於被告提前終止，原告所受之損
    害乃為未能按約取得租費之利益，是原告於上開情形所受損
    害都為無法順利取得租費之利益，然若再加計系爭租約第24
    條第1項約定之違約金，已得收取原按約出租時可取得租費2
    倍之金額，此足見兩造所約定之數額，與原告實際損害顯相
    懸殊，再佐以斯時因新冠肺炎疫情社會經濟狀況不佳，兩造
    於系爭租約第24條第1項約定之違約金顯然過高，爰將原告
    此部分得請求之為懲罰性違約金酌減為按原租費1%計算之違
    約金。又依系爭租約1年土地租金、設施租金、管理費分別
    為688,848元、14,108,778元、1,649,849元，有系爭租約附
    卷可查（見重訴字卷㈠第53頁），是合計含稅金額為17,269,
    849元（計算式：00000000×1.05＝00000000，小數點以下四
    捨五入），每日租費為47,315元（計算式：00000000÷365＝4
    7315，小數點以下四捨五入），是經酌減後原告應得依系爭
    租約第24條第1項請求被告給付懲罰性違約金如附表二編號6
    所示即86,113元（計算式：47315×0.01×182＝86113，小數點
    以下四捨五入）。
　⑶系爭租約因可歸責於被告而遭原告終止租約，原告所受損害
    乃為無法依約收取租費之利益，是於此情下，兩造約定被告
    應給付計算自終止契約日起至原租期屆滿日止之租費，以該
    金額二分之一計算之懲罰性違約金，與原告所受損害相比，
    並無過高之情，且被告亦無舉證證明於此情況兩造所約定之
    違約金過高而顯失公平，是被告抗辯此條約定之違約金過高
    云云，應非可採。又原告如得依系爭租約第26條第2項請求
    違約金，金額為5,803,041元一節，為被告所不爭執（見重
    訴字卷㈡第213至214頁），是原告就此自得請求被告給付違
    約金如附表二編號4所示金額。
　⑷綜上，系爭租約第24條第1項所約定之違約金過高，經酌減後
    原告就此得請求給付如附表二編號6所示金額，而系爭租約
    第26條第2項所約定之違約金並無過高，原告就此應得請求
    給付如附表二編號4所示金額。
　㈤按無法律上之原因而受利益，致他人受損害者，應返還其利
    益，民法第179條前段定有明文。經查：
　⒈被告固抗辯滯留量一覽表上載貨櫃、車架等物非其所有，且
    原告所提出之滯留量一覽表上其印文非其所為，其否認滯留
    量一覽表之真正，而自109年2月1日後之滯留量一覽表未若
    其他滯留量一覽表有記載貨櫃、車架數量，滯留之物品計算
    方式、內容恐有疑問云云。惟證人即原告職員丁○○於本院審
    理中到庭證述滯留量一覽表均為其製作，其是依被告員工所
    述確認上載物品為被告所有，大約9成之滯留量一覽表為其
    拿予被告員工蓋用印文簽收，其餘是其同事拿給被告員工蓋
    用印文簽收，因其是將滯留量一覽表攜至被告承租之辦公室
    予在內職員蓋用印文簽收，因此可以確定是被告職員所為，
    當時被告職員並未爭執數量或上載物品非被告所有等語（見
    重訴字卷㈡第370至374頁），而證人丁○○為製作滯留量一覽
    表之人，其對於該表製作及簽收過程應知悉甚詳，再佐以10
    9年4月1日起至同年月30日止之滯留量一覽表上被告之統一
    發票專用章印文（見重訴字卷㈡第337頁），與被告於109年1
    月20日在臺灣臺北地方法院回證（見司促字卷第95頁）上蓋
    用之印文大小、內容及字體相同；而109年3月1日起至同年
    月31日止之滯留量一覽表上被告之大、小章印文（見重訴字
    卷㈡第333頁），與被告於110年11月23日在陳報予本院之民
    事委任狀（見重訴字卷㈡第59至61頁）上大、小章印文大小
    、內容、字體一樣，足見109年4月1日起至同年月30日止及1
    09年3月1日起至同年月31日止之滯留量一覽表上被告印文應
    確為被告印章所蓋用，證人丁○○上開證述內容，應可採信。
    則證人丁○○乃依被告向原告承租辦公室內職員之陳述製作滯
    留量一覽表，並經其中員工執上載被告公司名稱之倉庫專用
    章、統一發票專用章及大、小章簽收，且於簽收之際未曾爭
    執滯留量一覽表上載物品非被告所有或數量錯誤。衡情於被
    告承租辦公室內辦公之員工，且又得執被告之印章簽收原告
    欲交與被告文件之人，應確屬被告之員工，尚不得因證人丁○○無法證述該職員姓名，即認證人丁○○證述內容不可採信，
    且滯留量一覽上載物品非被告所堆置，並參以原告在滯留量
    一覽表上載明該表所列滯留物要依原告收費標準收費，被告
    職員於簽收後應知悉該表上載內容攸關被告是否應予繳費及
    繳費金額，若有錯誤應不可能不予反應，但被告職員於歷次
    簽收該表格時均未爭執上載物品非被告所有，或數量有誤，
    應足認被告確實有於該表所載時間堆置如該表所載數量之物
    品於非其所承租之原告商港區域，被告上開抗辯，尚非可採
    。
　⒉原告固主張滯留量一覽表備註欄均記載：「表列滯留貨物依
    本公司收費規定收取滯留費」等語，則被告於其上用印，足
    認其同意依被告收費規定繳納滯留費云云。惟被告於滯留量
    一覽表末端「此致永流股份有限公司簽章」等印刷文字後蓋
    印，並未於其上表明同意按原告於備註欄所載要求繳費等語
    ，有該等滯留量一覽表附卷可查（見重訴字卷㈡第301至341
    頁），則被告於滯留量一覽表末端「此致永流股份有限公司
    簽章」等印刷文字後蓋印，且無其他文字表示，按其文義應
    僅足以證明被告已簽收滯留量一覽表，尚難據以認定其與原
    告就滯留物品應按原告收費規定收取滯留費達成合意，是原
    告上開主張，尚非可採。
　⒊被告既於滯留量一覽表所載時間堆置如該表所載數量之物品
    於非其所承租之原告管理商港區域，其即屬無法律上之原因
    而受有占用該等區域之利益，且此自已致原告受有損害，原
    告應得請求被告返還占用該區域之利益。又原告依商港法第
    12條第4項之規定定有高雄港（含平安港）港埠業務費之項
    目及費率標準表，對於不特定之商港設施使用人得依該表收
    取相關費用，而被告對於若其確有如滯留量一覽表上載物品
    滯留，原告所得請求之滯留費金額為614,247元，並不爭執
    （見重訴字卷㈡第206頁），則原告自得就此請求被告返還利
    益如附表二編號9所示金額。
　㈥按給付有確定期限者，債務人自期限屆滿時起，負遲延責任
    ；給付無確定期限者，債務人於債權人得請求給付時，經其
    催告而未為給付，自受催告時起，負遲延責任。其經債權人
    起訴而送達訴狀，或依督促程序送達支付命令，或為其他相
    類之行為者，與催告有同一之效力；遲延之債務，以支付金
    錢為標的者，債權人得請求依法定利率計算之遲延利息；應
    付利息之債務，其利率未經約定，亦無法律可據者，週年利
    率為5%，民法第229條第1項、第2項、第233條第1項、第203
    條亦定有明文。經查：
　⒈被告如附表二所示之債務都是以支付金錢為標的，是依前述
    規定，其若遲延給付，原告即得請求依法定利率即週年利率
    5%計算之利息。
　⒉被告就附表二編號1所示租費應於108年10月18日前給付，如
    附表二編號2所示租費應於108年11月5日前給付，並未爭執
    （見重訴字卷㈡第204頁），則該二債務應屬給付有確定期限
    者，被告自期限屆滿時起即應負遲延責任，是原告就該二金
    額應得分別請求被告給付如附表二標號1、2所示之利息。
　⒊如附表二編號3至9所示債務屬給付無確定期限之債務，原告
    若無其他催告行為，被告應自原告起訴而送達訴狀，與催告
    有同一效力，卻仍未給付時起負遲延責任。又原告就如附表
    一編號5至7及編號9所示債務，乃是以民事起訴狀向被告全
    額起訴請求給付，而該書狀繕本是於109年10月16日送達於
    被告，有中華郵政掛號郵件收件回執附卷可查（見重訴字卷
    ㈠第299頁），且為被告所不爭執（見重訴字卷㈡第205頁），
    則原告就如附表二編號5至7、編號9所示金額請求如該表所
    示之利息，自屬可採。另原告就如附表一編號3至4、8所示
    債務，乃是以109年12月24日民事補正狀向被告全額起訴請
    求給付，而該書狀繕本是於109年12月28日送達於被告，中
    華郵政掛號郵件收件回執附卷可查（見重訴字卷㈡第295至29
    7頁），且為被告所不爭執（見重訴字卷㈡第347頁），則原
    告就如附表二編號3至4、8所示金額請求如該表所示之利息
    ，自屬可採。
六、綜上所述，原告與被告間確實存有系爭租約，被告未依約繳
    付租費，原告已合法於108年11月14日終止租約，惟被告竟
    於109年5月14日始返還系爭租賃物，且未修復系爭租賃物損
    壞之處，並留有遺留物品，另被告在非其承租區域存有滯留
    物品，是原告自得依系爭租約第4條、第6條第1項、第24條
    第1項、第4項、第26條第2項、第23條第2項等約定及不當得
    利之法律關係，請求被告給付21,352,113元及如附表二所示
    之利息及違約金。至原告逾此範圍之請求，則無理由，應予
    駁回。
七、本件原告勝訴部分，兩造分別陳明願供擔保請准宣告假執行
    或免為假執行，核無不合，爰分別酌定相當之擔保金額，予
    以准許。至原告敗訴部分，其假執行之聲請即失所附麗，應
    予駁回。
八、本件事證已臻明確，兩造其餘之攻擊防禦方法核與判決結果
    不生影響，毋庸一一論列，併此敘明。
九、據上論結，本件原告之訴為一部有理由，一部無理由。爰依
    民事訴訟法第79條、第390條第2項、第392條第2項，判決如
    主文。
中　　華　　民　　國　　111 　年　　10　　月　　28　　日
                  民事第二庭  法　官　楊淑儀
以上正本係照原本作成。
如對本判決上訴，須於判決送達後20日內向本院提出上訴狀。如
委任律師提起上訴者，應一併繳納上訴審裁判費。
中　　華　　民　　國　　111 　年　　10　　月　　28　　日
                              書記官　詹立瑜
附表一：     編號 本金（新臺幣） 利息計算期間 週年利率 違約金 1 4,317,462元 自108年10月19日起至清償日止 5% 自109年1月19日起至清償日止，按日以日息0.4%計算之違約金。 2 1,392,729元 自108年11月6日起至清償日止 5% 自109年2月6日起至清償日止，按日以日息0.4%計算之違約金。 3 1,052,032元 自109年12月29日起至清償日止 5% 無 4 5,803,041元 自109年12月29日起至清償日止 5% 無 5 8,611,330元 自109年10月17日起至清償日止 5% 無 6 4,305,756元 自109年10月17日起至清償日止 5% 無 7 368,555元 自109年10月17日起至清償日止 5% 無 8 58,447元 自109年12月29日起至清償日止 5% 無 9 614,247元 自109年10月17日起至清償日止 5% 無 

附表二：     編號 本金（新臺幣） 利息計算期間 週年利率 違約金 1 4,317,462元 自108年10月19日起至清償日止 5% 自109年1月19日起至清償日止，按週年利率11%計算之違約金。 2 1,392,729元 自108年11月6日起至清償日止 5% 自109年2月6日起至清償日止，按週年利率11%計算之違約金。 3 158,216元 自109年12月29日起至清償日止 5% 無 4 5,803,041元 自109年12月29日起至清償日止 5% 無 5 8,611,330元 自109年10月17日起至清償日止 5% 無 6 86,113元 自109年10月17日起至清償日止 5% 無 7 353,225元 自109年10月17日起至清償日止 5% 無 8 15,750元 自109年12月29日起至清償日止 5% 無 9 614,247元 自109年10月17日起至清償日止 5% 無